---
title: "Untitled"
output: pdf_document
---


```{r, lendo os dados, echo=FALSE, warning=FALSE, message=FALSE}
library(car)
library(MASS)
library(plyr)
library(gridExtra)
library(ggplot2)
library(xtable)
library(GGally)
setwd("C:/Users/naatr/Documents/Análise Multivariada/Trabalho/Parte1")
dados <- read.table("moscas.csv", header = TRUE, sep = ";")
attach(dados)
Especie <- ifelse( Especie == "Torrens", 0, 1)
especie <- dados[,1]
n <- nrow(dados)
mx <- as.matrix(dados[,2:8])
nvar <- 7
inames <- c("comprimento da asa","largura da asa","comprimento do 3 palpo","largura do 3 palpo","comprimento do 2 palpo","comprimento do 12 segmento da antena", "comprimento do 13 segmento da antena")
dadosd <- dados[,2:8]
```


```{r, plotanto os boxplots, echo=FALSE, fig.width=15, fig.height=15, fig.cap="BoxPlots"}
boxCAsa <- ggplot(dados, aes(Especie, C.Asa, group = Especie)) + 
  geom_boxplot() +theme_classic() +  scale_y_continuous("Comprimento da Asa")
#boxCAsa

boxLAsa <- ggplot(dados, aes(Especie, L.Asa, group = Especie)) + 
  geom_boxplot() +theme_classic() +  scale_y_continuous("Largura da Asa")
#boxLAsa

boxC3p <- ggplot(dados, aes(Especie, C3p, group = Especie)) + 
  geom_boxplot() +theme_classic() +  scale_y_continuous("Comprimento do 3º Palpo")
#boxC3p

boxL3p <- ggplot(dados, aes(Especie, L3p, group = Especie)) + 
  geom_boxplot() +theme_classic() +  scale_y_continuous("Largura do 3º Palpo")
#boxL3p

boxC4p <- ggplot(dados, aes(Especie, C4p, group = Especie)) + 
  geom_boxplot() +theme_classic() +  scale_y_continuous("Comprimento 4º Palpo")
#boxC4p

boxC12a <- ggplot(dados, aes(Especie, C12a, group = Especie)) + 
  geom_boxplot() +theme_classic() +  scale_y_continuous("Comprimento do 12º seg de antena")
#boxC12a

boxC13a <-  ggplot(dados, aes(Especie, C13a, group = Especie)) + 
  geom_boxplot() +theme_classic() +  scale_y_continuous("Comprimento do 13º seg de antena")
#boxC13a

grid.arrange(boxCAsa, boxLAsa, boxC3p, boxL3p, boxC4p, boxC12a, boxC13a, nrow=4, ncol=2)
 
#par(mfrow =c(1,1))
#boxplot(dados[,2]~especie,xlab="Especie",ylab="Comp. da asa",cex=1.3,cex.lab=1.3,cex.axis=1.3)
#boxplot(dados[,3]~especie,xlab="Especie",ylab="lar. da asa",cex=1.3,cex.lab=1.3,cex.axis=1.3)
#boxplot(dados[,4]~especie,xlab="Especie",ylab="comp. do 3 palpo",cex=1.3,cex.lab=1.3,cex.axis=1.3)
#boxplot(dados[,5]~especie,xlab="Especie",ylab="lar. do 3 palpo",cex=1.3,cex.lab=1.3,cex.axis=1.3)
#boxplot(dados[,6]~especie,xlab="Especie",ylab="comp. do 2 palpo",cex=1.3,cex.lab=1.3,cex.axis=1.3)
#boxplot(dados[,7]~especie,xlab="Especie",ylab="comp. do 12 segm.",cex=1.3,cex.lab=1.3,cex.axis=1.3)
#boxplot(dados[,8]~especie,xlab="Especie",ylab="comp. do 13 segm.",cex=1.3,cex.lab=1.3,cex.axis=1.3)
```


```{r, histogramas, echo=FALSE, fig.width=15, fig.height=15, fig.cap="BoxPlots"}

histC.Asa <- ggplot(dados,aes(C.Asa))+geom_histogram(breaks=seq(80, 115, by=5), color="black", fill="white")+facet_grid(~Especie)+theme_bw()

histL.Asa <- ggplot(dados,aes(L.Asa))+geom_histogram(breaks=seq(15, 50, by=2), color="black", fill="white")+facet_grid(~Especie)+theme_bw()

histC3p <- ggplot(dados,aes(x=C3p))+geom_histogram(breaks=seq(30, 45, by=2), color="black", fill="white")+facet_grid(~Especie)+theme_bw()

histL3p <- ggplot(dados,aes(x=L3p))+geom_histogram(breaks=seq(10, 20, by=2), color="black", fill="white")+facet_grid(~Especie)+theme_bw()

histC4p <- ggplot(dados,aes(x=C4p))+geom_histogram(breaks=seq(20, 40, by=2), color="black", fill="white")+facet_grid(~Especie)+theme_bw()

histC12a <- ggplot(dados,aes(x=C12a))+geom_histogram(breaks=seq(0, 15, by=2), color="black", fill="white")+facet_grid(~Especie)+theme_bw()

histC13a <- ggplot(dados,aes(x=C13a))+geom_histogram(breaks=seq(5, 15, by=2), color="black", fill="white")+facet_grid(~Especie)+theme_bw()

grid.arrange(histC.Asa,histL.Asa,histC3p,histL3p,histC4p,histC12a,histC13a,nrow=4,ncol=2)

# Especie Torrens
#par(mfrow=c(3,3))
#for (j in 1:nvar)
#{
#  hist(dadosd[especie == "Torrens",j],xlab=inames[j],ylab="densidade",main="Torrens",probability=TRUE,cex=1.3,cex.lab=1.3,cex.axis=1.3)
#}
# Especie Carteri
#par(mfrow =c(2,4))
#for (j in 1:nvar)
#{
# hist(dadosd[especie == "Carteri",j],xlab = inames[j],ylab="densidade",main = "Carteri",probability = TRUE,cex=1.3,cex.lab=1.3,cex.axis=1.3)
#}
```

```{r, gráficos de dispersão, echo=FALSE, , fig.width=8, fig.height=7}
my_cols <- c("black", "ivory4") 
pairs(dados[,2:8],cex.axis=1.3,cex.lab=1.3,pch = c(16, 17)[as.numeric(Especie)],main="Gráfico de Dispersão", col=my_cols[dados$Especie], upper.panel = NULL)
```


```{r, matrizes de cov-cor, echo=FALSE, include=FALSE}
# correlações e covariância
auxcov <- by(dadosd,especie,cov) #matriz de covariancia
auxcor <- by(dadosd,especie,cor) #matriz de correlação
aux.matrix <- ifelse(lower.tri(as.matrix(auxcov$Torrens),diag=TRUE),1,0)
aux.matrix1 <- ifelse(upper.tri(as.matrix(auxcov$Torrens)),1,0)
# Matriz de cov-cor da Especie Torrens
mat.tor <- as.matrix(auxcov$Torrens)*aux.matrix +   as.matrix(auxcor$Torrens)*aux.matrix1
mat.tor <- round(mat.tor,3)
xtable(mat.tor)
# Matriz de cov-cor da Especie Carteri
mat.car <- as.matrix(auxcov$Carteri)*aux.matrix +   as.matrix(auxcor$Carteri)*aux.matrix1
mat.car <- round(mat.car,3)
xtable(mat.car)
```

\begin{table}[ht]
\centering
\begin{tabular}{rrrrrrrr}
  \hline
 & C.Asa & L.Asa & C3p & L3p & C4p & C12a & C13a \\ 
  \hline
  \multicolumn{8}{ c }{TORRENS} \\
  \hline
C.Asa & 40,73 & 0,67 & 0,17 & 0,19 & 0,39 & 0,32 & 0,29 \\ 
  L.Asa & 11,72 & 7,49 & 0,30 & 0,37 & 0,48 & 0,13 & 0,12 \\ 
  C3p & 2,33 & 1,83 & 4,83 & -0,19 & 0,11 & -0,18 & 0,09 \\ 
  L3p & 2,20 & 1,84 & -0,78 & 3,38 & 0,37 & 0,10 & 0,00 \\ 
  C4p & 6,26 & 3,26 & 0,61 & 1,70 & 6,24 & -0,01 & -0,02 \\ 
  C12a & 1,88 & 0,32 & -0,37 & 0,17 & -0,02 & 0,84 & 0,78 \\ 
  C13a & 1,66 & 0,30 & 0,17 & 0,00 & -0,05 & 0,64 & 0,80 \\ 
  \hline
  \multicolumn{8}{ c }{CARTERI} \\
  \hline
 & C.Asa & L.Asa & C3p & L3p & C4p & C12a & C13a \\ 
  \hline
C.Asa & 31,29 & 0,61 & 0,62 & 0,56 & 0,50 & 0,42 & 0,60 \\ 
  L.Asa & 17,47 & 25,79 & 0,26 & 0,50 & 0,38 & 0,28 & 0,28 \\ 
  C3p & 9,83 & 3,70 & 8,04 & 0,46 & 0,20 & 0,22 & 0,38 \\ 
  L3p & 5,15 & 4,14 & 2,17 & 2,70 & 0,41 & 0,18 & 0,25 \\ 
  C4p & 12,88 & 8,94 & 2,62 & 3,12 & 21,29 & 0,20 & 0,26 \\ 
  C12a & 2,97 & 1,79 & 0,79 & 0,38 & 1,15 & 1,58 & 0,87 \\ 
  C13a & 3,63 & 1,57 & 1,17 & 0,46 & 1,32 & 1,19 & 1,18 \\ 
   \hline
\end{tabular}
\end{table}
  
```{r, medidas resumo, echo=FALSE, include = FALSE}
## Comprimento da Asa
datadados1 <- data.frame(C.Asa,especie)
medados1 <- ddply(datadados1,.(especie),summarise,media=mean(C.Asa),dp=sqrt(var(C.Asa)),vari=var(C.Asa),cv=100*((sqrt(var(C.Asa))/mean(C.Asa))),minimo=min(C.Asa),mediana=quantile(C.Asa,0.5),maximo=max(C.Asa),n=length(C.Asa))
medados1
##Largura da Asa
datadados2 <- data.frame(L.Asa,especie)
medados2 <- ddply(datadados2,.(especie),summarise,media=mean(L.Asa),dp=sqrt(var(L.Asa)),vari=var(L.Asa),cv=100*((sqrt(var(L.Asa))/mean(L.Asa))),minimo=min(L.Asa),mediana=quantile(L.Asa,0.5),maximo=max(L.Asa),n=length(L.Asa))
medados2
# Comprimento do 3 palpo
datadados3 <- data.frame(C3p,especie)
medados3 <- ddply(datadados3,.(especie),summarise,media=mean(C3p),dp=sqrt(var(C3p)),vari=var(C3p),cv=100*((sqrt(var(C3p))/mean(C3p))),minimo=min(C3p),mediana=quantile(C3p,0.5),maximo=max(C3p),n=length(C3p))
medados3
# Largura do 3 palpo
datadados4 <- data.frame(L3p,especie)
medados4 <- ddply(datadados4,.(especie),summarise,media=mean(L3p),dp=sqrt(var(L3p)),vari=var(L3p),cv=100*((sqrt(var(L3p))/mean(L3p))),minimo=min(L3p),mediana=quantile(L3p,0.5),maximo=max(L3p),n=length(L3p))
medados4
# Comprimento do 2 palpo
datadados5 <- data.frame(C4p,especie)
medados5 <- ddply(datadados5,.(especie),summarise,media=mean(C4p),dp=sqrt(var(C4p)),vari=var(C4p),cv=100*((sqrt(var(C4p))/mean(C4p))),minimo=min(C4p),mediana=quantile(C4p,0.5),maximo=max(C4p),n=length(C4p))
medados5
# Comprimento do 12 segmento de antena
datadados6 <- data.frame(C12a,especie)
medados6 <- ddply(datadados6,.(especie),summarise,media=mean(C12a),dp=sqrt(var(C12a)),vari=var(C12a),cv=100*((sqrt(var(C12a))/mean(C12a))),minimo=min(C12a),mediana=quantile(C12a,0.5),maximo=max(C12a),n=length(C12a))
medados6
# Comprimento do 13 segmento da antena
datadados7 <- data.frame(C13a,especie)
medados7 <- ddply(datadados7,.(especie),summarise,media=mean(C13a),dp=sqrt(var(C13a)),vari=var(C13a),cv=100*((sqrt(var(C13a))/mean(C13a))),minimo=min(C13a),mediana=quantile(C13a,0.5),maximo=max(C13a),n=length(C13a))
medados7

medresumo <- rbind(medados1, medados2, medados3, medados4, medados5, medados6, medados7)
xtable(medresumo)
```

\begin{table}[ht]
\centering
\begin{tabular}{rlrrrrrrrr}
  \hline
Variável & Especie & Média & DP & Var & CV & Mínimo & Mediana & Máximo & n \\ 
  \hline
  C.Asa & Carteri & 99,34 & 5,59 & 31,29 & 5,63 &  82 & 99,00 & 112 &  35 \\ 
   & Torrens & 96,46 & 6,38 & 40,73 & 6,62 &  85 & 95,00 & 109 &  35 \\ 
  L.Asa & Carteri & 43,74 & 5,08 & 25,78 & 11,61 &  19 & 45,00 &  50 &  35 \\ 
   & Torrens & 42,91 & 2,74 & 7,49 & 6,38 &  38 & 44,00 &  49 &  35 \\ 
  C3p   & Carteri & 39,31 & 2,84 & 8,05 & 7,21 &  33 & 39,00 &  44 &  35 \\ 
   & Torrens & 35,37 & 2,20 & 4,83 & 6,21 &  31 & 36,00 &  39 &  35 \\ 
  L3p   & Carteri & 14,66 & 1,64 & 2,70 & 11,22 &  11 & 15,00 &  19 &  35 \\ 
   & Torrens & 14,51 & 1,84 & 3,37 & 12,66 &  11 & 14,00 &  18 &  35 \\ 
  C4p   & Carteri & 30,00 & 4,61 & 21,29 & 15,38 &  20 & 31,00 &  38 &  35 \\ 
   & Torrens & 25,63 & 2,50 & 6,24 & 9,75 &  21 & 26,00 &  31 &  35 \\ 
  C12a  & Carteri & 9,66 & 1,26 & 1,58 & 13,04 &   6 & 10,00 &  12 &  35 \\ 
   & Torrens & 9,57 & 0,92 & 0,84 & 9,58 &   8 & 9,00 &  13 &  35 \\ 
  C13a  & Carteri & 9,37 & 1,09 & 1,18 & 11,60 &   7 & 9,00 &  11 &  35 \\ 
   & Torrens & 9,71 & 0,89 & 0,80 & 9,20 &   8 & 10,00 &  13 &  35 \\ 
   \hline
\end{tabular}
\end{table}

```{r, graficos quantis-quantis com envelopes para cada Especie, include=FALSE, echo=FALSE}
# Especie Torrens
par(mfrow=c(2,4)) 
for (j in 1:nvar)
{
  qqPlot(scale(mx[especie=="Torrens",j]), dist="norm",mean=0,sd=1,col.lines=1,grid="FALSE",xlab="quantil da N(0,1)",ylab=paste("quantil da distribuição da ",inames[j]),cex=1.2,id.cex=1.2)
}
# Especie Carteri
par(mfrow=c(2,4)) 
for (j in 1:nvar)
{
  qqPlot(scale(mx[especie=="Carteri",j]),dist="norm",mean=0,sd=1,col.lines=1,grid="FALSE",xlab="quantil da N(0,1)",ylab=paste("quantil da distribuição da ",inames[j]),cex=1.2,id.cex=1.2)
}

```


```{r, Envelopes para a forma quadrática (devem ter distribuição T² de Hotteling) e depois ele transforma na t,  fig.height=5, echo=FALSE}
par(mfrow=c(1,2))
# Especie Torrens
vmu <- apply(mx[especie == "Torrens",],2,mean)
s2 <- cov(mx[especie == "Torrens",])
n0 <- nrow(mx[especie == "Torrens",])
mmu <- t(matrix(t(vmu),nvar,n0))
vF <- apply(((mx-vmu)*(mx-vmu)%*%solve(s2)),1,sum)
vF <- (n0-nvar)*vF/((n0-1)*nvar) #transformando na distribuição F
qqPlot(vF,dist="f",df1=nvar,df2=n0-nvar,col.lines=1,grid="FALSE",xlab="quantil da distribuição F",ylab="quantil da forma quadrática", main = "Especie Torrens")
# Especie Carteri
vmu <- apply(mx[especie == "Carteri",],2,mean)
s2 <- cov(mx[especie == "Carteri",])
n0 <- nrow(mx[especie == "Carteri",])
mmu <- t(matrix(t(vmu),nvar,n0))
vF <- apply(((mx-vmu)*(mx-vmu)%*%solve(s2)),1,sum)
vF <- (n0-nvar)*vF/((n0-1)*nvar)
qqPlot(vF,dist="f",df1=nvar,df2=n0-nvar,col.lines=1,grid="FALSE",xlab="quantil da distribuição F",ylab="quantil da forma quadrática", main = "Especie Carteri") 
```


```{r, MANOVA,  echo=FALSE, include=FALSE}
nespecie <- ifelse (especie == "Torrens", 1,2)
v.grupos <- cbind(as.numeric(nespecie))
v.n <- rbind(35,35)
G <- 2
p <- 7
# Função para o Teste de iguldade das matrizes de covariância
Box.teste.Igual.MCov <- function(m.X.completa,v.grupos,v.n,G)
{
  # v.grupos (1,2,3...)
  # m.X.completa : matriz de dados com todos os grupos
  grupo <- 1
  m.X.completa <- dadosd
  p <- ncol(m.X.completa)
  m.X.k <- m.X.completa[v.grupos==grupo,]
  Sigma.k <- cov(m.X.k)
  m.Sigma.completa <- cbind(grupo,Sigma.k)
  Sigma.P <- (v.n[grupo]-1)*Sigma.k # estimativa ponderada
  aux.k.1 <- (v.n[grupo] - 1)*log(det(Sigma.k))
  grupo <- grupo + 1
  for (i in 2:G)
  {
    m.X.k <- m.X.completa[v.grupos==grupo,] # pegar os dados referentes ao grupo i
    Sigma.k <- cov(m.X.k)
    m.Sigma.completa <- rbind(m.Sigma.completa,cbind(grupo,Sigma.k))
    Sigma.P <- Sigma.P + (v.n[grupo]-1)*Sigma.k # estimativa ponderada
    aux.k.1 <- aux.k.1 + (v.n[grupo] - 1)*log(det(Sigma.k))
    grupo <- grupo + 1
  }
  Sigma.P <- Sigma.P/(sum(v.n)-G)

# estatística de ajuste
  aux.u <- (sum(1/(v.n - 1)) - (1/(sum(v.n - 1))))*(2*p^2 + 3*p - 1)/(6*(p+1)*(G-1))
  Q.B <-  (1 - aux.u)*(sum(v.n-1)*log(det(Sigma.P)) - aux.k.1)
  aux.v <- 0.5*p*(p+1)*(G-1)
  e.nd.QB <- 1 - pchisq(Q.B,aux.v)
  cat("estatística do Teste: ", Q.B, "\n")
  cat("nível descritivo: ",e.nd.QB,"\n")
  cat("Matrizes de Covariâncias por grupo: \n")
  print(m.Sigma.completa)
  Sigma.P <- as.matrix(data.frame(Sigma.P))
  list(Sigma.P=Sigma.P)
}
  # FIM DA FUNÇÃO
m.Sigma.P <- Box.teste.Igual.MCov(dadosd,v.grupos,v.n,G)$Sigma.P
#xtable(m.Sigma.P)

# comparação dos vetores de médias ( Ho : medias sao iguais)
fit.model <- m.ajuste <- manova(as.matrix(dadosd) ~ especie)
summary.manova(m.ajuste,test="Wilks")
summary.manova(m.ajuste,test="Pillai")
summary.manova(m.ajuste,test="Hotelling-Lawley")
summary.manova(m.ajuste,test="Roy")
aux <- summary.aov(m.ajuste)
```


\begin{table}[ht]
\centering
\begin{tabular}{rrrrrrrr}
  \hline
  Estatística & Valor & Aprox. Dist. F & P-Valor \\ 
  \hline
  Wilks & 0,39 & 13,82 & <0,01\\ 
  Pillai & 0,61 & 13,82 & <0,01 \\ 
  Hotteling-Lawley & 1,56 & 13,82 & <0,01\\ 
  Roy & 1,56 & 13,82 & <0,01\\ 
  \hline
\end{tabular}
\end{table}

```{r, Obtendo estimativa dos parametros do modelo, echo=FALSE, include = FALSE}
fit.model <- lm(as.matrix(dados[2:8]) ~ Especie)
fit1 <- summary(fit.model)
```

```{r, testes de comparações multiplas, echo=FALSE}
TesteF.CBU.M <- function(fit.model,m.Sigma.P,p,G,m.C,m.U,m.M)
{
  m.B <- matrix(coef(fit.model),G,p)
  v.beta <- matrix(t(m.B))
  m.X <- model.matrix(fit.model)
  m.Ca <- kronecker(m.C,t(m.U))
  m.Ma <- matrix(t(m.M))
  v.theta <- m.Ca%*%v.beta - m.Ma
  m.Sigmabeta <- kronecker(solve(t(m.X)%*%m.X),m.Sigma.P)
  estat <- t(v.theta)%*%solve(m.Ca%*%(m.Sigmabeta)%*%t(m.Ca))%*%v.theta
  p.valor <- 1 - pchisq(estat,df=nrow(m.C)*ncol(m.U))
  cat("Estatistica Qui-quadrado = ",round(estat,2),"\n")
  cat("pvalor = ",round(p.valor,4),"\n")
  cat("Matriz C :","\n")
  print(m.C)
  cat("Matriz U :","\n")
  print(m.U)
  cat("Matriz M :","\n")
  print(m.M)
}
```


```{r, testes CBU, echo=FALSE, include = FALSE, include = FALSE}
# variável Comprimento da Asa
m.C <- cbind(0,1) #Torrens x Carteri
m.U <- rbind(1,0,0,0,0,0,0)
m.M <- 0
TesteF.CBU.M(fit.model,m.Sigma.P,p,G,m.C,m.U,m.M)

# variável Largura da Asa
m.C <- cbind(0,1) #Torrens x Carteri
m.U <- rbind(0,1,0,0,0,0,0)
m.M <- 0

TesteF.CBU.M(fit.model,m.Sigma.P,p,G,m.C,m.U,m.M)

# variável COmprimento do 3 palpo
m.C <- cbind(0,1) #Torrens x Carteri
m.U <- rbind(0,0,1,0,0,0,0)
m.M <- 0
TesteF.CBU.M(fit.model,m.Sigma.P,p,G,m.C,m.U,m.M)

# variável Largura do 3 palpo
m.C <- cbind(0,1) #Torrens x Carteri
m.U <- rbind(0,0,0,1,0,0,0)
m.M <- 0
TesteF.CBU.M(fit.model,m.Sigma.P,p,G,m.C,m.U,m.M)

# variável Comprimento do 2 palpo
m.C <- cbind(0,1) #Torrens x Carteri
m.U <- rbind(0,0,0,0,1,0,0)
m.M <- 0
TesteF.CBU.M(fit.model,m.Sigma.P,p,G,m.C,m.U,m.M)

# variável Comprimento do 12 segmento da antena
m.C <- cbind(0,1) # Torrens x Carteri
m.U <- rbind(0,0,0,0,0,1,0)
m.M <- 0
TesteF.CBU.M(fit.model,m.Sigma.P,p,G,m.C,m.U,m.M)

# Variável Comprimento do 13 segmento da antena
m.C <- cbind(0,1) #Torrens x Carteri
m.U <- rbind(0,0,0,0,0,0,1)
m.M <- 0
TesteF.CBU.M(fit.model,m.Sigma.P,p,G,m.C,m.U,m.M)
```


\begin{table}[ht]
\centering
\begin{tabular}{rlrrrrrrrr}
  \hline
  Variável & Estatística & p-valor \\ 
  \hline
  C.Asa & 4,05 & 0,00 \\
  L.Asa & 0,72 & 0,40 \\
  C3p & 42,26 & 0,00 \\
  L3P & 0,12 & 0,73 \\
  C4p & 24,29 & 0,00 \\
  C12a & 0,11 & 0,75 \\
  C13a & 2,08 & 0,15 \\ 
   \hline
\end{tabular}
\end{table}

```{r, análise de resíduos, fig.height=5, echo=FALSE}
# resíduos ordinários
m.residuo <- m.ajuste$residuals
m.X <- as.matrix(model.matrix(m.ajuste))
auxres <- diag((diag(n) - m.X%*%solve(t(m.X)%*%m.X)%*%t(m.X)))
m.residuo <- m.residuo/(sqrt((matrix(auxres,70,7))%*%diag(diag(m.Sigma.P)))) #####################
#m.residuo <- m.residuo%*%solve(diag(diag(m.Sigma.P)))
#m.residuo <- m.residuo/sqrt(1-matrix(auxres,35,7))
m.ajustado <- fitted.values(m.ajuste)

# Comprimento da Asa
par(mfrow =c(2,2))
plot(m.residuo[,1],ylim=c(min(-3,min(m.residuo[,1])),max(3,max(m.residuo[,1]))),xlab="índice",ylab="resíduo studentizado")
abline(-2,0,lty=2)
abline(2,0,lty=2)
abline(0,0,lty=2)

plot(m.ajustado[,1],m.residuo[,1],ylim=c(min(-3,min(m.residuo[,1])),max(3,max(m.residuo[,1]))),xlab="valor ajustado",ylab="resíduo studentizado")
abline(-2,0,lty=2)
abline(2,0,lty=2)
abline(0,0,lty=2)

hist(m.residuo[,1],probability=TRUE,xlab="resíduo studentizado",main="",ylab="densidade")

qqPlot((m.residuo[,1]),dist="norm",mean=0,sd=1,col.lines=1,grid="FALSE",xlab="quantil da N(0,1)",ylab=paste("quantil da distribuição do resíduo studentizado"),cex=1.2,id.cex=1.2)

# Largura da Asa
par(mfrow =c(2,2))
plot(m.residuo[,2],ylim=c(min(-3,min(m.residuo[,2])),max(3,max(m.residuo[,2]))),xlab="índice",ylab="resíduo studentizado")
abline(-2,0,lty=2)
abline(2,0,lty=2)
abline(0,0,lty=2)

plot(m.ajustado[,2],m.residuo[,2],ylim=c(min(-3,min(m.residuo[,2])),max(3,max(m.residuo[,2]))),xlab="valor ajustado",ylab="resíduo studentizado")
abline(-2,0,lty=2)
abline(2,0,lty=2)
abline(0,0,lty=2)

hist(m.residuo[,2],probability=TRUE,xlab="resíduo studentizado",main="",ylab="densidade")

qqPlot((m.residuo[,2]),dist="norm",mean=0,sd=1,col.lines=1,grid="FALSE",xlab="quantil da N(0,1)",ylab=paste("quantil da distribuição do resíduo studentizado"),cex=1.2,id.cex=1.2)

# Comprimento do 3 Palpo
par(mfrow =c(2,2))
plot(m.residuo[,3],ylim=c(min(-3,min(m.residuo[,3])),max(3,max(m.residuo[,3]))),xlab="índice",ylab="resíduo studentizado")
abline(-2,0,lty=2)
abline(2,0,lty=2)
abline(0,0,lty=2)

plot(m.ajustado[,3],m.residuo[,3],ylim=c(min(-3,min(m.residuo[,3])),max(3,max(m.residuo[,3]))),xlab="valor ajustado",ylab="resíduo studentizado")
abline(-2,0,lty=2)
abline(2,0,lty=2)
abline(0,0,lty=2)

hist(m.residuo[,3],probability=TRUE,xlab="resíduo studentizado",main="",ylab="densidade")

qqPlot((m.residuo[,3]),dist="norm",mean=0,sd=1,col.lines=1,grid="FALSE",xlab="quantil da N(0,1)",ylab=paste("quantil da distribuição do resíduo studentizado"),cex=1.2,id.cex=1.2)

# Largura do 3 Palpo
par(mfrow =c(2,2))
plot(m.residuo[,4],ylim=c(min(-3,min(m.residuo[,4])),max(3,max(m.residuo[,4]))),xlab="índice",ylab="resíduo studentizado")
abline(-2,0,lty=2)
abline(2,0,lty=2)
abline(0,0,lty=2)

plot(m.ajustado[,4],m.residuo[,4],ylim=c(min(-3,min(m.residuo[,4])),max(3,max(m.residuo[,4]))),xlab="valor ajustado",ylab="resíduo studentizado")
abline(-2,0,lty=2)
abline(2,0,lty=2)
abline(0,0,lty=2)

hist(m.residuo[,4],probability=TRUE,xlab="resíduo studentizado",main="Histograma dos resíduos",ylab="densidade")

qqPlot((m.residuo[,4]),dist="norm",mean=0,sd=1,col.lines=1,grid="FALSE",xlab="quantil da N(0,1)",ylab=paste("quantil da distribuição do resíduo studentizado"),cex=1.2,id.cex=1.2)

# Comprimento do 2 Palpo
par(mfrow =c(2,2))
plot(m.residuo[,5],ylim=c(min(-3,min(m.residuo[,5])),max(3,max(m.residuo[,5]))),xlab="índice",ylab="resíduo studentizado")
abline(-2,0,lty=2)
abline(2,0,lty=2)
abline(0,0,lty=2)

plot(m.ajustado[,4],m.residuo[,5],ylim=c(min(-3,min(m.residuo[,5])),max(3,max(m.residuo[,5]))),xlab="valor ajustado",ylab="resíduo studentizado")
abline(-2,0,lty=2)
abline(2,0,lty=2)
abline(0,0,lty=2)

hist(m.residuo[,5],probability=TRUE,xlab="resíduo studentizado",main="Histograma dos resíduos",ylab="densidade")

qqPlot((m.residuo[,5]),dist="norm",mean=0,sd=1,col.lines=1,grid="FALSE",xlab="quantil da N(0,1)",ylab=paste("quantil da distribuição do resíduo studentizado"),cex=1.2,id.cex=1.2)

# Comprimento do 12segmento da antena
par(mfrow =c(2,2))
plot(m.residuo[,6],ylim=c(min(-3,min(m.residuo[,6])),max(3,max(m.residuo[,6]))),xlab="índice",ylab="resíduo studentizado")
abline(-2,0,lty=2)
abline(2,0,lty=2)
abline(0,0,lty=2)

plot(m.ajustado[,6],m.residuo[,6],ylim=c(min(-3,min(m.residuo[,6])),max(3,max(m.residuo[,6]))),xlab="valor ajustado",ylab="resíduo studentizado")
abline(-2,0,lty=2)
abline(2,0,lty=2)
abline(0,0,lty=2)

hist(m.residuo[,6],probability=TRUE,xlab="resíduo studentizado",main="Histograma dos resíduos",ylab="densidade")

qqPlot((m.residuo[,6]),dist="norm",mean=0,sd=1,col.lines=1,grid="FALSE",xlab="quantil da N(0,1)",ylab=paste("quantil da distribuição do resíduo studentizado"),cex=1.2,id.cex=1.2)

# Comprimento do 13 segmento da antena
par(mfrow =c(2,2))
plot(m.residuo[,7],ylim=c(min(-3,min(m.residuo[,7])),max(3,max(m.residuo[,7]))),xlab="índice",ylab="resíduo studentizado")
abline(-2,0,lty=2)
abline(2,0,lty=2)
abline(0,0,lty=2)

plot(m.ajustado[,7],m.residuo[,7],ylim=c(min(-3,min(m.residuo[,7])),max(3,max(m.residuo[,7]))),xlab="valor ajustado",ylab="resíduo studentizado")
abline(-2,0,lty=2)
abline(2,0,lty=2)
abline(0,0,lty=2)

hist(m.residuo[,7],probability=TRUE,xlab="resíduo studentizado",main="Histograma dos Residuos",ylab="densidade")

qqPlot((m.residuo[,7]),dist="norm",mean=0,sd=1,col.lines=1,grid="FALSE",xlab="quantil da N(0,1)",ylab=paste("quantil da distribuição do resíduo studentizado"),cex=1.2,id.cex=1.2)

```

```{r, análise de Componentes Principais via Matriz de Correlações, echo=FALSE}
dadosaux <- dados
p <- ncol(dadosd)
m.cor <- cor(dadosd)
aut.val <-  eigen(m.cor)$values
aut.vec <- (eigen(m.cor)$vectors)
m.aut.val <- t(matrix(((aut.val)),p,p))
result.cp.cor <- princomp(dadosd,cor=TRUE)
corr.cp.cor <- aut.vec*sqrt(m.aut.val)
summary(result.cp.cor) # usamos só 3 componentes, que já cobre quase 77% da variância
screeplot(result.cp.cor,type=c("lines"),main="autovalores",cex=1.2,cex.lab=1.2,cex.main=1.2)

cp1 <-  cbind((result.cp.cor$scores)[,1])
cp2 <-  cbind((result.cp.cor$scores)[,2])
cp3 <- cbind((result.cp.cor$scores)[,3])

# dispersão entre as componentes
especie <- as.character(dadosaux[,1]) 
mycolors <- c("red", "blue")
plot(data.frame(cp1,cp2,cp3), col=mycolors[factor(especie)], pch = 16)

# Por grupo
par(mfrow=c(1,3))
boxplot(cp1~especie,cex=1.2,cex.lab=1.2,xlab="CP1")
boxplot(cp2~especie,cex=1.2,cex.lab=1.2,xlab="CP2")
boxplot(cp3~especie,cex=1.2,cex.lab=1.2,xlab="CP3")
par(mfrow=c(3,2))
hist(cp1[especie=="Torrens"],probability=TRUE,main="CP1",xlab="",ylab="")
hist(cp1[especie=="Carteri"],probability=TRUE,main="CP1",xlab="",ylab="")
hist(cp2[especie=="Torrens"],probability=TRUE,main="CP2",xlab="",ylab="")
hist(cp2[especie=="Carteri"],probability=TRUE,main="CP2",xlab="",ylab="")
hist(cp3[especie=="Torrens"],probability=TRUE,main="CP3",xlab="",ylab="")
hist(cp3[especie=="Carteri"],probability=TRUE,main="CP3",xlab="",ylab="")

par(mfrow=c(3,2))
qqPlot(scale(cp1[especie=="Torrens"]),dist="norm",mean=0,sd=1,col.lines=1,grid="FALSE",xlab="quantil da N(0,1)",ylab="CP1",cex=1.2,id.cex=1.2,main="Carteri")
qqPlot(scale(cp1[especie=="Carteri"]),dist="norm",mean=0,sd=1,col.lines=1,grid="FALSE",xlab="quantil da N(0,1)",ylab="CP1",cex=1.2,id.cex=1.2,main="Torrens")

qqPlot(scale(cp2[especie=="Torrens"]),dist="norm",mean=0,sd=1,col.lines=1,grid="FALSE",xlab="quantil da N(0,1)",ylab="CP2",cex=1.2,id.cex=1.2,main="Carteri")
qqPlot(scale(cp2[especie=="Carteri"]),dist="norm",mean=0,sd=1,col.lines=1,grid="FALSE",xlab="quantil da N(0,1)",ylab="CP2",cex=1.2,id.cex=1.2,main="Torrens")

qqPlot(scale(cp3[especie=="Torrens"]),dist="norm",mean=0,sd=1,col.lines=1,grid="FALSE",xlab="quantil da N(0,1)",ylab="CP3",cex=1.2,id.cex=1.2,main="Carteri")
qqPlot(scale(cp3[especie=="Carteri"]),dist="norm",mean=0,sd=1,col.lines=1,grid="FALSE",xlab="quantil da N(0,1)",ylab="CP3",cex=1.2,id.cex=1.2,main="Torrens")
```

``` {r, análise Residual das componentes principais, echo=FALSE}
par(mfrow = c(1,1))
#biplot.psych {psych}
especief<-dados[,1]
# Componente 1
fit.model1 <- lm(cp1~especief)
m.residuo1 <- fit.model1$residuals
summary(fit.model1)
# Componente 2
fit.model2 <- lm(cp2~especief)
m.residuo2 <- fit.model2$residuals
# Componente 3
fit.model3 <- lm(cp3~especief)
m.residuo3 <- fit.model3$residuals

par(mfrow =c(1,1))
plot(m.residuo,ylim=c(min(-3,min(m.residuo1)),max(3,max(m.residuo1))),xlab="índice",ylab="resíduo studentizado", main = "Residuos do modelo com a Componente 1")
abline(-2,0,lty=2)
abline(2,0,lty=2)
abline(0,0,lty=2)
plot(m.residuo,ylim=c(min(-3,min(m.residuo2)),max(3,max(m.residuo2))),xlab="índice",ylab="resíduo studentizado")
abline(-2,0,lty=2)
abline(2,0,lty=2)
abline(0,0,lty=2)
plot(m.residuo,ylim=c(min(-3,min(m.residuo3)),max(3,max(m.residuo3))),xlab="índice",ylab="resíduo studentizado")
abline(-2,0,lty=2)
abline(2,0,lty=2)
abline(0,0,lty=2)

hist(m.residuo1,probability=TRUE,xlab="resíduo studentizado",main="Histograma dos resíduos",ylab="densidade")

qqPlot((m.residuo1),dist="norm",mean=0,sd=1,col.lines=1,grid="FALSE",xlab="quantil da N(0,1)",ylab=paste("quantil da distribuição do resíduo studentizado"),cex=1.2,id.cex=1.2)

hist(m.residuo2,probability=TRUE,xlab="resíduo studentizado",main="Histograma dos resíduos",ylab="densidade")

qqPlot((m.residuo2),dist="norm",mean=0,sd=1,col.lines=1,grid="FALSE",xlab="quantil da N(0,1)",ylab=paste("quantil da distribuição do resíduo studentizado"),cex=1.2,id.cex=1.2)

hist(m.residuo3,probability=TRUE,xlab="resíduo studentizado",main="Histograma dos resíduos",ylab="densidade")

qqPlot((m.residuo3),dist="norm",mean=0,sd=1,col.lines=1,grid="FALSE",xlab="quantil da N(0,1)",ylab=paste("quantil da distribuição do resíduo studentizado"),cex=1.2,id.cex=1.2)

```

\newpage

```{r, echo=FALSE, fig.width=7, fig.height=4}
bla <-NULL
bla[dados[,1]=="Torrens"]<-"To"
bla[dados[,1]=="Carteri"]<-"Ca"
biplot(result.cp.cor,xlabs=bla)
biplot(result.cp.cor,c(1,3),xlabs=bla)
biplot(result.cp.cor,2:3,xlabs=bla)
```